【裁判字號】    89,上訴,1205
【裁判日期】    891107
【裁判案由】    傷害致重傷
【裁判全文】
臺灣高等法院高雄分院刑事判決    八十九年度上訴字第一二五號
    上訴人即被告  丙○○
    指定辯護人    本院公設辯護人孫妙岑
右上訴人因傷害致重傷案件，不服臺灣高雄地方法院八十九年度易字第四０六號中華
民國八十九年七月二十五日第一審判決（起訴案號：臺灣高雄地方法院檢察署八十八
年度偵字第二八三七號），提起上訴，本院判決如左：
      主  文
上訴駁回。
      事  實
一、丙○○曾於民國八十三年間，因違反麻醉藥品管理條例案件，經法院判處有期徒
    刑六月確定，於八十三年九月三十日易科罰金執行完畢，猶不知悔改，復於八十
    八年七月三日十九時許（公訴人誤載為八月七日二十一時許；原審判決誤載為八
    月七日十九時許），與二名不詳姓名年籍成年男子共騎機車行經高雄縣大樹鄉○
    ○村○○路一四八號前，見乙○○亦騎乘機車後載郭子菁行經該處，丙○○即無
    故口出穢言騷擾乙○○與郭子菁機車之行進，因乙○○回以：「先生，不要這樣
    」等語，丙○○竟將乙○○所騎乘之機車攔下後，即與其中一名不詳姓名年籍之
    成年男子，基於共同傷害之故意，分別以拳頭毆打乙○○頭部、臉部眼睛等處，
    致乙○○受有左眼外傷性眼球破裂等傷害，因而致其左眼僅存光感視力（小於０
    ‧０一），而毀敗其左眼視能之重傷害。
二、案經乙○○訴請高雄縣警察局仁武分局移送臺灣高雄地方法院檢察署檢察官偵查
    起訴。
      理  由
一、訊之上訴人即被告丙○○矢口否認有於前揭時、地與另一名不詳姓名年籍成年男
    子共同傷害告訴人乙○○致成重傷害之犯行，辯稱：我沒有打乙○○，事發當時
    我在哪裡，因事隔兩個多月，法院才傳我，我已記不清楚，平常我都在家裡載小
    孩等語。
    惟查：
（一）、右揭事實，迭據告訴人乙○○於警、偵訊及原審審理中指訴不移，核與證人
        即當時由告訴人搭載之友人郭子菁於警、偵訊、原審及本院審理時歷次證述
        之情節相符。且由告訴人及證人郭子菁於警訊時描述當時遭三名共騎一機車
        之男子攔下，其中一人坐在車上未出手，另二名動手毆打乙○○之男子，一
        名胖圓臉、約一六六公分、穿短襯衫及長褲，另一名身高約一六七公分、瘦
        身、下巴微尖、輪廓較明顯、穿短襯衫及長褲，操台語口音，並經該二人於
        警訊時指認被告口卡後，同稱所指下巴微尖較瘦身之人即為被告，且打傷告
        訴人眼睛之人即為被告，現場並有人在喊「東仔」等情，及該二人於偵查中
        與原審審理時均一再肯定動手毆打告訴人之其中一名即在場之被告，並有原
        審法院於八十九年二月十七日當場拍攝之被告照片四幀可資參照；證人郭子
        菁於本院審理時並一再確認稱：因事發時，與被告距離約只一公尺，所以對
        被告看得很清楚，確實就是丙○○打乙○○的，以前指認都是確實的等語甚
        明。且互核被告之臉部線條輪廓甚為明顯，下巴略尖，及被告自陳其身長約
        一六八公分等情，與告訴人及證人郭子菁於警訊所描述之身高約一六七公分
        、瘦身、下巴微尖、輪廓較明顯之男子甚為相符，可見該二人於警訊或偵審
        中指認行兇之人即為被告應無錯誤，參以乙○○、郭子菁與被告素不相識，
        乙○○當日係自台北南下訪友，與被告更無仇怨，是該二人斷無搆詞誣陷被
        告之情理，渠等之指認證述，自堪採信。
（二）、證人即受理本案之警員陳足道證稱：案發後我接到報案到現場時，找不到嫌
        疑人，我查訪路人及附近居民，有人告訴我可能是哪一條巷子的某人，我按
        照那個人的描述，且對該處轄區很熟，就回去調口卡給被害人指認，他們指
        認出是被告等語，綜其所述可見警員並非憑空取出口卡而讓告訴人等猜測，
        而係業經居民陳述係為被告之後，才調出被告之口卡供告訴人及在場證人郭
        子菁指認確定，更堪認告訴人等堅定之指認及證人郭子菁之一再確切肯定之
        證述，應係真實無訛。
（三）、被告於原審時始則辯稱：伊案發當時在家養病，後又改稱：在家中照顧小孩
        等詞，經原審判決書指為其供述前後不一後，於本院審理時又改稱：事發當
        時伊在哪裡，因事隔兩個多月，已記不清楚，平常伊都在家裡載小孩等語。
        惟本院繼訊以係騎何種機車時，始則供稱係騎一無牌照之紅色機車，後又改
        稱因紅色機車壞掉了，伊於三、四個月前改騎其弟弟之一二五西西機車，但
        牌照號碼不清楚云云，始終閃爍其詞，已難置信；而經本院隔離訊問被告聲
        請傳訊之證人吳居成則證稱：被告都是騎白色兼有其他顏色之五十西西機車
        ，有時我人不舒服，他會騎機車來載我去看病等語（本院八十九年十月六日
        訊問筆錄），二人對機車顏色、型式所述更是歧異，足見被告上述辯解顯係
        卸責之詞，要無可採。
（四）、證人郭子菁於警訊中證稱：事發當時聽到有人在喊「東仔」的聲音等語；而
        被告雖辯稱其綽號叫「坎仔」（台語發音），而非「東仔」云云，並舉證人
        張明富及謝清求可資傳訊為證。而經本院隔離訊問時，訊之證人謝清求：你
        是否與「東仔」住同一村莊？其立即答稱：不是同莊，他住在我附近，「東
        仔」是有很多人在叫，但我叫他「坎仔」等語；另訊之證人張明富：你是否
        與「東仔」住同一村莊？其亦立刻回答稱：我是他的村長等語（本院八十九
        年十月六日訊問筆錄），由其二人答話即知渠等對稱呼「東仔」就是丙○○
        ，均甚熟悉，否則怎可聽到「東仔」即可馬上回答，而無任何遲疑不習慣或
        沒聽過「東仔」是何人之質疑？綜上，亦可認證人郭子菁證稱當場有人在喊
        「東仔」，確係指被告無誤。
（五）、告訴人乙○○因被告之傷害行為，受有左眼外傷性眼球破裂傷害，經醫治後
        其左眼僅存光感視力（小於０‧０一），屬不能回復之傷害，有高雄醫學院
        附設中和紀念醫院診斷證明書及該院八十九年二月二十三日（八九）高醫附
        秘字第０三八一號函文各一紙附原審卷可稽，告訴人左眼之視能確已達毀敗
        之程度，亦堪肯認。又被告與告訴人素未謀識且無仇怨，已如前述，偶因口
        角細故而徒手毆傷告訴人，且並未持用任何兇器，衡情應僅係基於傷害之故
        意，尚無重傷害之動機，故告訴人所受一目視能毀敗之重傷害結果，應係普
        通傷害犯行所致之加重結果，告訴人雖另指稱被告有重傷害之故意，然並無
        積極證據可資證明被告係出於重傷害之故意，應屬倒果為因之推測之詞，自
        無可採。綜上所述，被告共同傷害人之身體，因而致人於重傷之犯行，事證
        明確，洵堪認定。
二、查告訴人乙○○之左眼因外傷性眼球破裂，僅存光感視力，且不能治癒，左眼視
    能已達毀敗程度，已如前所述。而被告雖係以傷害故意用拳頭毆打告訴人臉部眼
    睛等部位，但對於可能致告訴人眼睛失明一節，顯非不能注意及之之情事，而竟
    仍與不詳姓名成年男子共同毆打告訴人臉部，致因打到眼睛致成上述重傷害之結
    果，核其所為，係犯刑法第二百七十七條第二項後段之傷害致重傷罪。被告與另
    一名不詳姓名年籍之成年男子彼此間有犯意聯絡及行為分擔，均為共同正犯。次
    查被告曾於八十三年間，因違反麻醉藥品管理條例案件，經法院判處有期徒刑六
    月確定，於八十三年九月三十日易科罰金執行完畢等事實，有臺灣高雄地方法院
    檢察署刑案資料查註紀錄表附卷可稽，其於五年之內，再犯本件最輕本刑為有期
    徒刑以上之罪，係為累犯，應依刑法第四十七條之規定加重其刑
三、原審因依刑法第二十八條、第二百七十七條第二項後段、第四十七條規定，並審
    酌被告僅因與告訴人騎車相遇，見告訴人不順眼即將告訴人攔下，與同車之男子
    無故毆打告訴人致成一眼視能喪失之重傷害，惡性顯屬不輕，且事後仍未賠償告
    訴人所受之損害，犯後復設詞狡辯否認犯行，態度不佳，暨其前已有犯罪前科，
    素行不甲等一切情狀，量處有期徒刑肆年，認事用法俱無不合，量刑亦稱妥適，
    被告上訴意旨否認犯罪，指摘原判決不當，並無可取，為無理由，應予駁回。
據上論結，應依刑事訴訟法第三百六十八條，判決如主文。
本案經檢察官朱文彬到庭執行職務。
中    華    民    國     八十九     年      十一      月     七   日
                              臺灣高等法院高雄分院刑事第一庭
                                  審判長法官  翁慶珍
      法官  周賢銳
                                        法官  李春昌
右正本證明與原本無異。
如不服本判決，應於判決送達後十日內向本院提出上訴狀，其未述理由者並應於提
出上訴狀後十日內向本院補提理由書（應附繕本)。
                                      書記官  林明威
中    華    民    國     八十九     年      十一      月     八   日
附錄：本判決論罪科刑法條：
刑法第二百七十七條第二項後段：
傷害人之身體或健康者，處三年以下有期徒刑，拘役或一千元以下罰金。
犯前項之罪，因而致人於死者，處無期徒或七年以上有期徒刑，致重傷者，處三年以
上、十年以下有期徒刑。
                                                                        Ｄ


司法院資訊處製作；財團法人民間司法改革基金會備份。
